臺灣高等法院臺中分院刑事判決　　　 94年度交上易字第632號
上　訴　人　臺灣苗栗地方法院檢察署檢察官
被　　　告　乙○○
上列上訴人因公共危險案件，不服臺灣苗栗地方法院93年度交易
字第61號中華民國94年3月22日第一審判決 （起訴案號：臺灣苗
栗地方法院檢察署93年度撤緩偵字第93號），提起上訴，本院判
決如下：
    主　　  文
上訴駁回。
    理      由
一、本案經本院審理結果，認本件被告乙○○被訴公共危險犯行
    係屬不能證明，其證據及理由，業據第一審判決書理由欄記
    載甚詳，爰引用之（如附件）。原審以不能證明被告犯罪，
    而依刑事訴訟法第三百零一條第一項規定，諭知無罪之判決
    ，經核認事用法，並無不合，檢察官上訴意旨雖猶謂「(一)查
    本件被告乙○○於發生交通事故34分鐘後，經警測試其呼氣
    酒精濃度達每公升0.24毫克，雖低於道路交通安全規則第
    114 條所規定，駕駛人飲用酒類後吐氣酒精濃度每公升0.25
    毫克不得駕車之最低標準，惟依內政部警政署刑事警察局「
    臺灣地區國人飲酒量與呼氣、血液、尿液、唾液酒精濃度間
    關連性之研究」所提出之呼氣酒精含量代謝率計算標準，計
    算被告駕車時呼氣中所含酒精濃度為每公升0.282毫克至
    0.285毫克間，早已超過道路交通安全規則第114條所規定不
    得駕車之法定標準，其駕車行為實具有一定不能安全駕駛之
    危險性。(二)證人林朝正雖於警詢時自陳「我沒有發現右方來
    車所以才發生車禍」等語，並於事後簽立和解書，然此係證
    人林朝正自承自己駕駛有所疏失，非謂如此即可逕謂被告全
    無肇事責任。依卷附交通事故調查報告表、車損及現場照片
    所示，本件交通事故發生於苗栗縣苗栗市○○路與郵電街之
    交叉路口，事故地點視距良好、無障礙物，並無不能注意之
    情形，被告偵訊時既自承當時車速很慢等語，對林朝正駕車
    自左方駛出，竟未注意並採取任何煞車、閃避等安全措施，
    以致二車發生碰撞，足證被告安全駕駛車輛之能力已顯著欠
    缺。是以，依卷附資料，既可認被告亦有如上之駕駛疏失，
    而原判決就本案交通事故肇事責任未送鑑定，逕以證人林朝
    正之陳述及簽立之和解書，認被告全無駕駛疏失，本件車禍
    與被告飲酒無關，尚嫌無據。(三)被告車輛遭撞後，復行失控
    衝撞停放路旁之車號2F－8925號自用小貨車，進而撞及電桿
    而停止，以證人林朝正所言當時其車速為40至50公里，及被
    告自陳車速很慢之情況下，被告竟無法在遭撞後妥適控車，
    以避免再次碰撞，益徵其因飲酒而欠缺安全駕駛車輛能力。
    原判決認被告車輛遭撞後，撞及路旁車輛及電桿係物理作用
    所造成之第二次碰撞，如何得認係物理作用所造成者，似無
    所據，且忽視此第二次碰撞實係被告因飲酒而欠缺安全駕駛
    車輛能力，無法妥適操控車輛所造成之因素。(四)被告因本案
    為警逮捕遲延8小時後，始移送本署偵訊，足認被告在偵訊
    當時應已酒醒，且意識清楚。然其對本署檢察官訊問事故始
    末後，告知其因酒精測試結果及發生車禍等事實，足認無法
    安全駕駛而涉犯刑法第185條之3公共危險罪，並是否接受緩
    起訴處分等情，表示認罪及接受緩起訴處分，絲毫未見任何
    異議，足見被告當時確亦認同其已犯罪，方對檢察官為上開
    認罪及接受緩起訴之表示。否則以被告事後拒不繳納其已同
    意之緩起訴金額，不斷砌詞以爭取權益之態度觀之，在偵訊
    時何不據理力爭，以圖免罰。是以，被告偵查中之自白既係
    出於被告自由意願，且有上開事證足證被告確因飲酒有不能
    安全駕駛之情形，堪認被告之自白並非如原判決所稱係「與
    事實不符的認罪」，應可採為認定被告有罪之證據，原審諭
    知被告無罪判決，尚有未當。」云云。
二、惟(一)按服用酒類不能安全駕駛動力交通工具而駕駛者，刑法
    第一百八十五條之三雖有刑事處罰規定，然所謂「不能安全
    駕駛」，性質上乃屬不確定法律概念， 又法務部於88年5月
    間召開「研商訂定刑法第185條之3服用毒品、麻醉藥品、酒
    類或其他相類之物，不能安全駕駛交通動力工具之認定標準
    」會議，會中決定參考德國、美國認定標準，對於酒精濃度
    呼氣達每公升0.55毫克或血液濃度達千分之1.1以上者， 即
    認為已達不能安全駕駛之標準，其數值在其以下者，如能輔
    以其他客觀事實作為不能安全駕駛之判斷時，亦應依法移送
    處以刑罰（法務部88年5月18日法88檢字第0016 69號函參照
    ），以期統一建立執法機關移送之準則，此足供法院審判認
    定具體個案事實之參考。(二)本件被告乙○○發生車禍碰撞事
    故時，經到場處理員警對其作酒精濃度測試，測得呼氣酒精
    濃度達每公升0.24毫克，並未達上開酒精濃度呼氣達每公升
    0.55毫克以上，而即可認為已達不能安全駕駛之標準，則本
    件被告乙○○該車禍事故時之上開酒測濃度情形，如無其他
    事証可作為其不能安全駕駛之判斷者，即難遽以認定被告乙
    ○○有不能安全駕駛之公共危險之罪責。(三)本件發生車禍碰
    撞事故時，被告乙○○之精神意識狀態，據證人即苗栗縣警
    察局苗栗分局北苗派出所警員張守義於原審法院審理時證稱
    ：「當時看被告的情形，他走路滿穩的，只有說是對方來撞
    我，他當時並沒有語無倫次或意識模糊，他亦沒有哭鬧或是
    與警察糾纏不清或不配合，他很配合，訊問過程中，他也沒
    有昏睡或叫不醒的情形。我們製作筆錄的時候他都同意，在
    製作筆錄的時候，他回答問題時是很清楚。」等語（見原審
    法院卷第31頁），顯見被告當時雖有飲酒，但意識清楚，對
    外界事務之判斷能力尚屬清晰，並無不能安全駕駛之具體情
    狀。(四)又依本件被告乙○○發生車禍碰撞事故之現場圖等資
    料所示，肇事現場為一交岔路口，被告係由北往南方向行駛
    於幹線道，證人林朝正則係由東往西方向行駛於支線道，證
    人林朝正行車於支線道至交岔路口，自應依規定讓被告乙○
    ○之幹線道車先行，而証人已自承其未發現本件被告乙○○
    之來車，是車禍的肇事原因，係因證人林朝正駕車行駛支線
    道至交岔路口未避讓幹線道車所致，並無充分的證據足以證
    明被告飲酒為本件車禍之肇事原因，又被告所駕駛之自用小
    客車因上開發生車禍碰撞後，始又撞及停放在路邊的其他車
    輛及路燈，亦經證人林朝正於警詢中證述甚明，核與卷附現
    場圖所示本件車禍車輛之撞擊路線，係因被告車輛的左前側
    車身被林朝正所駕駛車輛碰撞後，轉而撞及右前側停放在路
    邊之車輛，最後順勢停撞在路燈前等情相符，則被告之車輛
    因被林朝正所駕駛之車輛碰撞後，而再發生第2次碰撞，係
    因被林朝正所駕駛之車輛瞬間衝撞後之物理慣性作用而發生
    ，亦不悖於吾人之經驗法則，難以苛求被告馬上煞停車輛，
    故縱有上開再發生第2次碰撞之情事，亦不得憑此為被告有
    可歸責之肇事原因，亦難遽以為本件被告乙○○之不利認定
    。(五)末按被告自白，不得作為有罪判決之唯一證據，仍應調
    查其他必要之證據，以查其是否與事實相符，刑事訴訟法第
    一百五十六條第二項定有明文。揆其立法目的不僅在於避免
    偵查機關為不當之取供，更係欲藉補強證據擔保自白之真實
    性。而所謂補強證據，則指除該自白本身外，其他足資以證
    明自白之犯罪事實確具有相當程度真實性之證據而言，須因
    補強證據與自白之相互利用，而足使犯罪事實獲得確信者，
    始足當之（最高法院七十四年台覆字第一○號判例參照）。
    經查本件被告雖曾於偵查中自白認罪，惟綜上所述，本件尚
    乏積極明確之補強證據足以為佐証，而為證明被告乙○○確
    有服用酒類不能安全駕駛動力交通工具之能力。(六)本件檢察
    官對於起訴之犯罪事實，所負提出證據及說服之實質舉證責
    任，尚不足為被告罪責之積極證明，公訴人上訴認應就被告
    論罪科刑，而指摘原判決不當，為無理由，應予駁回。
三、據上論斷，應依刑事訴訟法第三百七十三條、第三百六十八
    條，判決如主文。
本案經檢察官甲○○到庭執行職務。
中　　華　　民　　國　　94　　年　　7 　　月　　12　　日
              刑事第二庭  審判長法　官　李　璋　鵬
                                法　官　方　艤　駐
                                法　官　蕭　錦　鍾
上列正本證明與原本無異。
不得上訴。
                                書記官　廖　次　芬
中　　華　　民　　國　　94　　年　　7 　　月　　12　　日
                                                      Ｒ
